臺灣高等法院民事裁定
110年度訴字第20號
原      告  謝天惠    住○○市○○區○○路0段00巷00弄00                          號0樓
訴訟代理人  高宏銘律師
複  代理人  吳承諺律師      
被      告  華允資產管理股份有限公司


法定代理人  蕭漢森  
原告就本院109年度上字第1646號拆屋還地等事件，提起主參加
訴訟，本院裁定如下：
      主  文
本件移送臺灣士林地方法院。
      理  由
一、原告起訴主張：伊為坐落於臺北市○○區○○段○○段000地號土
    地（下稱系爭土地）共有人，吉鴻電子股份有限公司（下稱
    吉鴻公司）為鄰地即同段941地號土地（該土地迭經合併、
    分割，嗣變更地號為同段255、255-5、255-6地號土地，以
    下逕以地號稱之）原所有人，吉鴻公司前主張郭慶程所有門
    牌號碼臺北市○○區○○路○段00巷00弄00號房屋增建部分踰越
    系爭土地範圍，無權占用255-5地號土地，訴請郭慶程應拆
    除上開占用土地之增建部分並返還該部分占用土地，及給付
    不當得利或侵權行為損害賠償，現由本院109年度上字第164
    6號事件拆屋還地等事件審理中（下稱本訴訟事件），本訴
    訟事件牽涉系爭土地與255-5地號土地間之經界線，影響系
    爭土地之保留法定空地及防火巷範圍，及伊對系爭土地之所
    有權行使，爰依民事訴訟法第54條第1項規定，提起本件主
    參加訴訟，聲明請求確認系爭土地與255、255-5地號土地之
    界址等語。
二、按就他人間之訴訟，對其訴訟標的之全部或一部，為自己有所請求，或主張因其訴訟之結果，自己之權利將被侵害者，得於第一審或第二審本訴訟繫屬中，以其當事人兩造為共同被告，向本訴訟之法院起訴，民事訴訟法第54條第1項定有明文。所謂主張因他人間訴訟之結果，自己之權利將被侵害者，係指第三人對於本訴訟之兩造，主張本訴訟之結果，將使自己在私法上之地位，受不利益之影響而言。又在第二審提起主參加訴訟者，必須以本訴訟中兩造為共同被告，為該訴訟之成立要件之一，如不備此要件而具備獨立之訴要件時，第二審法院應以裁定將該訴訟移送於第一審管轄法院（最高法院67年度第10次民事庭庭推總會議決定、73年台上字第856號判例意旨參照）。另按因不動產之物權或其分割或經界涉訟者，專屬不動產所在地之法院管轄。訴訟之全部或一部，法院認為無管轄權者，依原告聲請或依職權以裁定移送於其管轄法院。下列各款訴訟，不問其標的金額或價額一律適用簡易程序：…五、因定不動產之界線或設置界標涉訟者。民事訴訟法第10條第1項、第28條第1項、第427條第2項第5款亦有明文。
三、經查，原告原以本訴訟事件之兩造即上訴人郭慶程、被上訴
    人吉鴻公司、呂淑容、林長隆為共同被告，起訴請求確認系
    爭土地與255、255-5地號土地之經界，而非請求確定一定界
    線之土地為其所有，嗣於民國110年11月29日變更被告為華
    允資產管理股份有限公司（見本院訴字卷第3至7、93至96頁
    ），原告為訴之變更後，本訴訟事件之兩造已非共同被告，
    且原告係本於系爭土地所有人地位，請求判定系爭土地與相
    鄰255、255-5地號土地之界址，非對本訴訟事件訴訟標的之
    一部或全部（即吉鴻公司、呂淑容、林長隆對郭慶程所主張
    民法第767條第1項物上請求權、同法第179條不當得利返還
    請求權、同法第184條第1項前段侵權行為損害賠償請求權）
    為自己有所請求，況且本訴訟事件之結果於原告私法上地位
    亦不生不利益影響，原告之訴顯與民事訴訟法第54條第1項
    規定之主參加訴訟要件不符，但因已具備獨立之訴要件，屬
    於不動產經界之訴，專屬不動產所在地法院管轄，揆諸前揭
    說明，自應以裁定將該訴訟移送於第一審管轄法院即系爭土
    地所在地之管轄法院即臺灣士林地方法院適用簡易程序審理
    。
四、綜上所述，原告所提主參加之訴雖未具主參加訴訟之要件，
    但已具備獨立之訴要件，爰將該訴訟裁定移送於第一審管轄
    法院即臺灣士林地方法院適用簡易程序審理。至於原告依民
    事訴訟法第56條之1規定，聲請裁定命系爭土地其餘共有人
    追加為原告部分，核屬當事人之適格要件，應由受移送之管
    轄法院為准駁，在此敘明。
五、依民事訴訟法第28條規定，裁定如主文。
中　　華　　民　　國　　111 　年　　1 　　月　　21　　日
　　　　　　　　　民事第十五庭  
                      審判長法  官  陳慧萍
                            法  官  戴嘉慧
                            法  官  陳杰正
正本係照原本作成。
如不服本裁定，應於收受送達後10日內向本院提出抗告狀，並應
繳納抗告費新臺幣１千元。
中　　華　　民　　國　　111 　年　　1 　　月　　21　　日
　　　　　　　　　　　　　　書記官  林雅瑩